臺灣高雄地方法院刑事判決
111年度審金訴字第97號
公  訴  人  臺灣高雄地方檢察署檢察官
被      告  吳傳智



上列被告因詐欺等案件，經檢察官提起公訴（110年度偵字第243
09號），因被告於準備程序進行中就被訴事實為有罪之陳述，經
本院裁定改依簡式審判程序審理，判決如下：
    主  文
吳傳智犯三人以上共同詐欺取財罪，處有期徒刑壹年參月。
    事  實
一、吳傳智於民國109年7月間某日，加入陳威德（綽號「小胖」
    ）及其他真實姓名年籍不詳綽號「小新」、「阿呆」等成年
    人所組成之詐欺集團，擔任收簿手及車手工作（吳傳智所涉
    參與犯罪組織罪部分，前經本院110年度審金訴字第11號判
    決確定，非本案起訴範圍），並與上開集團成員共同意圖為
    自己不法之所有，基於三人以上共同詐欺取財、洗錢以掩飾
    及隱匿詐欺所得去向與所在之犯意聯絡，先推由該集團不詳
    成員取得不知情之潘芊妤所申辦之基隆市第二信用合作社帳
    號000-00000000000號帳戶（下稱本案帳戶）提款卡及密碼
    ，再由該集團不詳成員於民國109年9月3日16時43分許撥打
    電話予曾昱楷，自稱為創意噴霧Go Techs業者、台新銀行人
    員，並向曾昱楷佯稱：因公司系統遭駭客入侵，另產生消費
    金額，須其依指示操作網路銀行以取消云云，致曾昱楷陷於
    錯誤，於附表所示時間匯款如附表所示之金額至本案帳戶內
    。嗣吳傳智依「小新」指示領取本案帳戶提款卡並自「小新
    」處取得提款卡密碼後，於附表所示提領時間、地點，持提
    款卡操作自動櫃員機接續提領詐欺款項共計新臺幣（下同）
    10萬元（每次提領2萬，提領5次，其中9萬9,977元為曾昱楷
    受騙款項），再將所提領款項交付予「小胖」，並將提款卡
    折斷丟棄，而以此迂迴層轉之方式掩飾及隱匿詐欺所得之去
    向與所在，藉此創造資金軌跡之斷點，吳傳智可因此獲得每
    日1,000元至3,000元不等之報酬。
二、案經曾昱楷訴由新竹市警察局報告臺灣高雄地方檢察署檢察
    官偵查起訴。　　
    理  由
一、本件被告吳傳智所犯非死刑、無期徒刑、最輕本刑為3年以
    上有期徒刑之罪或高等法院管轄第一審案件，其於準備程序
    進行中，就被訴事實為有罪之陳述，經告知簡式審判程序之
    旨，並聽取當事人之意見後，本院認宜進行簡式審判程序，
    爰依刑事訴訟法第273 條之1第1項規定，裁定進行簡式審判
    程序。又因改行簡式審判程序之故，依刑事訴訟法第159條
    第2項之規定，本件不受同法第159條第1項傳聞法則之限制
    ，合先敘明。
二、上開事實，業據被告於警詢、偵查及本院審理時均坦承不諱
    （見警卷第3至5頁，偵卷第33至35頁，本院卷第29、43頁）
    ，並經證人潘芊妤、證人即告訴人曾昱楷（下稱告訴人）於
    警詢中證述明確（見警卷第17至19、25至27頁），且有本案
    帳戶申登人資料暨交易明細資料、匯款交易資料等件在卷可
    參（見警卷第21至22、35頁），足認被告之任意性自白與事
    實相符，可採為認定事實之依據。從而，本案事證明確，被
    告犯行堪以認定，應依法論科。
三、論罪科刑：　　
  ㈠核被告所為，係犯刑法第339條之4第1項第2款之三人以上共
    同詐欺取財罪、洗錢防制法第14條第1項之一般洗錢罪。又
    被告與事實欄所示詐欺集團其他成員間，就本案犯行有犯意
    聯絡及行為分擔，應論以共同正犯。被告所屬詐欺集團成員
    對告訴人施以詐術，使告訴人陷於錯誤而多次匯款至本案帳
    戶，及被告多次提領同一告訴人匯入本案帳戶內款項之行為
    ，均係基於詐欺同一告訴人之單一犯意所為，侵害同一告訴
    人之財產法益，各行為之獨立性均極為薄弱，難以強行分開
    ，依一般社會健全觀念，視為數個舉動之接續施行，合為包
    括之一行為予以評價較為合理，應論以接續犯。又被告本案
    所為，係以一行為同時觸犯三人以上共同詐欺取財罪、一般
    洗錢罪，為想像競合犯，應依刑法第55條前段規定，從一重
    之刑法第339條之4第1項第2款三人以上共同詐欺取財罪處斷
    。
  ㈡按洗錢防制法第16條第2項規定：犯前二條之罪，在偵查或審
    判中自白者，減輕其刑。查被告就本案犯罪事實於偵查及本
    院審理時均坦承不諱，是其就所犯前開一般洗錢罪部分，有
    上開減輕其刑規定之適用。又被告前述犯行雖從一重之三人
    以上共同詐欺取財罪處斷，然就其所犯一般洗錢罪此想像競
    合輕罪得減刑部分，本院於量刑時仍將併予審酌（最高法院
    108 年度台上字第4405、4408號判決意旨參照）。
　㈢爰以行為人之責任為基礎，審酌被告不思循正當管道獲取財
    物，竟參與詐欺集團行騙，擔任收簿手及車手工作，使詐欺
    集團成員得以順利獲得贓款，共同侵害告訴人之財產法益，
    法紀觀念偏差，助長詐欺犯罪歪風，犯後亦未能填補告訴人
    之損害，所為實屬不該；惟念其犯後坦承犯行，態度尚可，
    並自白參與洗錢犯行，且所參與者係依指示領取提款卡、詐
    得款項之次要角色，其介入程度及犯罪情節，相較於主要之
    籌劃者、主事者，顯然輕重有別；兼衡被告於本院審理時自
    陳之教育程度及生活經濟狀況（詳見本院審金訴卷第51頁）
    、素行（詳見卷附臺灣高等法院被告前案紀錄表）、犯罪動
    機、手段、對於法益所生危害等一切情狀，量處如主文所示
    之刑。
四、沒收部分：　　
    查被告參與本案詐欺集團擔任提款車手，其報酬係以每日提
    領款項總金額為計算標準，若提領10萬至15萬元為1,000元
    ，15萬至25萬元為2,000元，25萬元以上則為3,000元，其於
    本案提領款項當日（即109年9月3日）尚有提領另案（即本
    院審訴字第548號案件）被害人劉招娣受騙款項，因該日所
    提領款項總金額（本案10萬元加計前述另案同日所提領款項
    33萬3,000元）合計超過25萬元，故其當日共計僅獲得一筆3
    ,000元之報酬，而該筆報酬已於另案經法院判決宣告沒收在
    案等節，業據被告於警詢、本院審理時供述在卷（見警卷第
    4頁，本院審金訴卷第47至49頁），並有另案判決書在卷可
    參，則在卷內無事證證明被告除其自承之上開報酬外，尚有
    獲得其他報酬情形下，依罪疑有利被告原則，應認被告犯本
    案所獲得報酬已在其所犯上開另案經法院判決宣告沒收，而
    該另案判決既已宣告沒收該筆犯罪所得，本院就此部分即不
    再重複宣告沒收。
據上論斷，應依刑事訴訟法第273條之1第1項、第299條第1項前
段，判決如主文。
本案經檢察官丁亦慧提起公訴，檢察官范文欽到庭執行職務。
中    華    民    國   111    年    4     月    20    日
                  刑事第五庭    法  官  林明慧 
以上正本證明與原本無異。
如不服本判決應於收受送達後20日內向本院提出上訴書狀，並應
敘述具體理由；如未敘述上訴理由者，應於上訴期間屆滿後20日
內向本院補提理由書（均須按他造當事人之人數附繕本）「切勿
逕送上級法院」。
因疫情而遲誤不變期間，得向法院聲請回復原狀。
中　　華　　民　　國　　111 　年　　4 　　月　　20　　日
                                書記官  鄭永媚
附錄本件判決論罪科刑法條：　　
中華民國刑法第339條之4
犯第339 條詐欺罪而有下列情形之一者，處1 年以上7 年以下有
期徒刑，得併科1 百萬元以下罰金：
一、冒用政府機關或公務員名義犯之。
二、三人以上共同犯之。
三、以廣播電視、電子通訊、網際網路或其他媒體等傳播工具，
    對公眾散布而犯之。
前項之未遂犯罰之。
洗錢防制法第2條
本法所稱洗錢，指下列行為：
一、意圖掩飾或隱匿特定犯罪所得來源，或使他人逃避刑事追訴
    ，而移轉或變更特定犯罪所得。
二、掩飾或隱匿特定犯罪所得之本質、來源、去向、所在、所有
    權、處分權或其他權益者。
三、收受、持有或使用他人之特定犯罪所得。
洗錢防制法第14條
有第二條各款所列洗錢行為者，處7 年以下有期徒刑，併科新臺
幣5 百萬元以下罰金。
前項之未遂犯罰之。
前二項情形，不得科以超過其特定犯罪所定最重本刑之刑。　　
附表：　　　　
匯款時間/金額 提領時間/金額 提領地點 ①109年9月3日17時42分許，匯款49,988元 ②109年9月3日17時44分許，匯款49,989元 ①109年9月3日18時3分30秒提領20,000元 ②109年9月3日18時4分23秒提領20,000元 ③109年9月3日18時5分1秒提領20,000元 ④109年9月3日18時5分39秒提領20,000元 ⑤109年9月3日18時6分23秒提領20,000元 高雄市○○區○○路0段00號全家超商林園鳳林店